臺中高等行政法院判決　　　　　　　　　　　　　　　 九十年度訴字第一四二九號
　　　　　　　　　　　　　　　.
　　原　　　告　黃勝男即金都商務小吃部
　　被　　　告　台中縣稅捐稽徵處
　　代　表　人　甲○○
　　訴訟代理人　庚○○
　　　　　　　　己○○
右當事人間因娛樂稅事件，原告不服台中縣政府中華民國九十年七月二十五日九十府
訴委字第二一○四六三號訴願決定，提起行政訴訟，本院判決如左：
　　主  文
訴願決定及原處分（復查決定）均撤銷。
訴訟費用由被告負擔。
　　事  實
一、事實摘要：緣原告在台中縣大甲鎮○○路六一號經營金都商務小吃部，並於民國
    八十八年十月十三日起至八十八年十一月十七日止，擅自增加經營女性陪侍歌唱
    業，未依照娛樂稅法第七條規定辦理代徵報繳娛樂稅之手續，營業額計新台幣（
    下同）一、八○○、○○○元，有逃漏娛樂稅之事實，案經台中縣警察局大甲分
    局查獲，通報被告所屬沙鹿分處，並取具調查筆錄附案佐證，被告認違章事實明
    確，堪予認定，乃依娛樂稅法第十四條規定除追繳所漏稅款八五、七一四元，並
    按所漏稅額裁處七倍之罰鍰計五九九、九○○元。原告不服，申請復查未獲變更
    ，提起訴願，亦遭決定駁回，遂提起本件行政訴訟。
二、兩造聲明：
　　(一)原告聲明求為判決：訴願決定及原處分均撤銷。
　　(二)被告聲明求為判決：駁回原告之訴。
三、兩造之陳述：
    (一)原告主張之理由：
      1.緣金都商務小吃部係於八十八年八月間所設立，設立當初之負責人為鄭金龍
        ，迄八十八年十月間始申請改為原告，然實際上該金都商務小吃部仍係由股
        東之一丙○○所經營，因原告曾於八十七年八月一日因車禍，致外傷性顱內
        出血，經送往台中縣大甲鎮李綜合醫院大甲分院住院治療，迄至八十七年八
        月十三日出院，共計十三天。又於八十七年八月十八日至八十九年八月九日
        ，共門診四十六次，而且目前語言仍有輕度障礙，不宜從事有危險性之工作
        。是故原告自該次車禍至今，其意識理智均較正常人為低，顯然不宜且無法
        擔任一般營業公司或商號之負責人。
      2.由上所述，足證原告係被誘騙充當金都商務小吃部名義上負責人，因原告既
        然於八十七年間遭受車禍腦部嚴重受傷，顯然已記憶不清，不能工作。且當
        時台中縣大甲警察分局所製作之筆錄並非由原告到場製作，於八十八年十二
        月七日於被告所屬沙鹿分處製作之調查筆錄被談話人才是。足見丙○○才為
        實際負責人，且有關此部分之事實，業經原告前所提出之刑事告發狀中指述
        明確，原告雖係本件營業地址房屋之承租人，然租賃契約中之連帶保證人為
        丙○○，且丙○○亦曾向被告所屬沙鹿分處供稱係該金都商務小吃部之業務
        經理，顯見確係實際負責人無誤。金都商務小吃部是乙○○、丁○○、丙○
        ○及戊○○四人所合夥經營的，戊○○是真正的負責人。因金都商務小吃部
        所在之地址，原告與房東是舊識，才由原告出面承租，又因開店需要刷卡機
        ，而原告本來就有刷卡機，所以才由原告當負責人。而原告僅係被利用之名
        義負責人而已，實不宜負擔全部營業稅捐之責任。
      3.綜上說明，既然原告僅係本件金都商務小吃部名義上之負責人，並不負實際
        上之經營責任，則理當不應負擔繳納本件金都商務小吃部之營業稅之義務與
        所謂漏稅稅額之責任。詎本件被告復查決定與訴願決定均未能詳予審酌上揭
        情節，即以補徵娛樂稅八五、七一四元及罰鍰五九九、九○○元，並駁回原
        告之復查及訴願，顯然均有未當。是請鈞院判決如訴之聲明，以維原告權益
        。
    (二)被告答辯之理由：
      1.按「娛樂稅代徵人不為代徵或短徵、短報、匿報娛樂稅者除追繳外按應納稅
        額處五倍至十倍罰鍰。」為娛樂稅法第十四條所明定。
      2.原告設立金都商務小吃部經營女性陪侍之餐飲業，於八十八年十一月十七日
        為台中縣警察局大甲分局臨檢查獲，經該分局於查獲當日製作偵訊筆錄，被
        訊問人丙○○稱「係該商號業務經理，該商號自八十八年七月十七日起開始
        經營女性陪侍之餐飲業，每日營業額約五萬元，共有十六名員工。」因該商
        號為獨資商號自八十八年十月十三日始變更負責人為原告，故應自八十八年
        十月十三日起算至查獲日（同年十一月十七日）止，經查原告代繳娛樂稅申
        報表均申報營業額為零，共計核有逃漏營業額一、八○○、○○○元（含稅
        ），被告乃依娛樂稅法第十四條規定，除追繳所漏稅款外並按所漏稅額裁處
        罰鍰，並無違誤。
      3.又依原告所提供營業地址房屋租賃之契約書，該契約書業經台灣台中地方法
        院公證，承租人係原告，且原告向被告及台中縣政府登記營利事業負責人均
        為原告。另丙○○於大甲派出所兩次筆錄中皆稱其與原告是僱主關係，其為
        原告僱用之員工，擔任該商號之業務經理。又原告於復查時主張，其八十八
        年十二月七日於被告沙鹿分處所製作之調查筆錄稱「金都商務小吃部我為負
        責人．．．丙○○並非本店之業務經理，．．．其所述每日營業額五萬元並
        不確實．．．云云。」為其本人簽名，於提起訴願後卻改主張丙○○才為該
        商號實際負責人，前後矛盾，顯係臨訟藉詞圖辯，核不足採。基上論結，被
        告所為復查決定及訴願決定均無違誤，請准如訴之聲明判決。
　　理  由
一、本件被告以原告在台中縣大甲鎮○○路六一號經營金都商務小吃部，並於八十八
    年十月十三日起至八十八年十一月十七日止，擅自增加經營女性陪侍歌唱業，未
    依照娛樂稅法第七條規定辦理代徵報繳娛樂稅之手續，營業額計一、八○○、○
    ○○元，有逃漏娛樂稅之事實，案經台中縣警察局大甲分局查獲，通報被告所屬
    沙鹿分處，並取具調查筆錄附案佐證，被告認違章事實明確，乃依娛樂稅法第十
    四條規定除追繳所漏稅款八五、七一四元，並按所漏稅額裁處七倍之罰鍰計五九
    九、九○○元。原告不服，申請復查未獲變更，提起訴願，亦遭決定駁回，固非
    無見。
二、惟查金都商務小吃部固登記為獨資商號，自八十八年十月十三日起變更負責人為
    原告，原告並係本件營業地址房屋之承租人，均為原告所自認，並有台中縣政府
    營利事業統一發證設立變更登記申請書及房屋租賃契約書影本各一件附卷可稽，
    原告為金都商務小吃部名義上登記之負責人，固堪認定，然原告否認其為實際經
    營之負責人。經查證人乙○○於九十一年一月二十四日本院行準備程序時證稱：
    「本來是黃勝男負責，他生病後是先由丁○○、戊○○和我經營小吃部，後來丙
    ○○是負責營運對外菸酒方面負責一些帳目開支票的處理，所以店裡應該是由我
    們四人負責經營。都是由戊○○負責店裡的營收和支出，店裡資金是由戊○○出
    資，主要都是由戊○○負責店裡的營收和支出。．．．當時並沒有訂合夥契約，
    當時合夥的時候，大家都沒有錢，是我找人合夥，我也有跟黃勝男的太太借錢，
    後來就陸續有丁○○、丙○○、戊○○，實際上的錢是由戊○○拿出來的。．．
    ．沒有給黃勝男任何錢，也沒有任何約定說有賺錢的話會分給黃勝男，．．．。
    我對外找朋友消費負責公關，我沒有領薪水，我們四人都沒有領薪水。」而證人
    丁○○於同日本院行準備程序時證稱：「真的負責人應該是戊○○，丙○○是股
    東，我沒有出錢，當初是乙○○要我去收帳。如果店有賺錢的話要撥一股給我，
    裡面的業務和出入帳都是戊○○在處理，如果有什麼事情就找黃勝男，至於盈虧
    要不要黃勝男出錢或給黃勝男錢我就不清楚了，至於店裡的情形我也不是很清楚
    。我沒有領薪水，因為那時是說有賺錢就分一股給我。」而證人丙○○於九十一
    年四月十八日本院行準備程序時證稱：「我是被戊○○請的，我進入金都商務小
    吃部才認識原告，那時應該是八十八年九月份，我工作的期間是九月份到十一月
    底，負責人是戊○○。我本身有票，所以他請我到那裡開票而已，他的金錢出入
    是用我的票。董事長是戊○○，原告都沒有在現場。那段時間是戊○○在負責，
    是八十八年七月開始營業，我沒有出錢，錢都是戊○○拿出來的。當時作筆錄的
    時候，負責人是原告，當初我進去的時候是戊○○請我的，八十八年十月十三日
    開始就是由黃勝男為負責人。黃勝男都不在場，是不是黃勝男經營的我不清楚，
    錢的管理都是戊○○在負責。屋主和黃勝男是舊識，屋主要租給黃勝男，我都沒
    有領到薪水，所以到十一月就沒有做了。」從上述證人乙○○、丁○○及丙○○
    等人所證述之內容觀之，金都商務小吃部是由乙○○、丁○○、丙○○及戊○○
    四人所合夥，並由戊○○擔任實際之負責人，核與原告所陳述金都商務小吃部是
    由戊○○負責之情節相符。至於證人丙○○於同日又稱：「十月十三日之後才是
    由黃勝男僱用我的，一個月五萬元，我都沒有領到。九月份是戊○○叫我去工作
    的，九月底簽租屋契約，十月才生效，十月負責人變更，所以變成是黃勝男僱用
    我，黃勝男有說要以一個月五萬元僱用我當經理，是在店裡告訴我的。戊○○一
    直都有在現場店裡，十月十三日以後，戊○○和黃勝男私底下是什麼關係，我不
    清楚。丁○○是收帳的，乙○○我很少看到他。」另證人丙○○於大甲派出所兩
    次筆錄中皆稱其與原告是僱主關係，其為原告僱用之員工，擔任該商號之業務經
    理，該店每日營業額五萬元。惟金都商務小吃部若有如證人丙○○所稱該店每日
    營業額五萬元，則證人丙○○焉有領不到薪水之理。又證人丁○○已證稱其沒有
    領薪水，而證人乙○○證稱其等四人都沒有領薪水，如果金都商務小吃部是由原
    告所經營，而乙○○、丁○○、丙○○及戊○○四人是原告所僱用，則該四人焉
    有未領薪水之理。是證人丙○○證稱於八十八年十月十三日之後其是由原告所僱
    用的，核與事實不符，並與證人乙○○、丁○○上述所證稱之情節不符，證人丙
    ○○於本院及大甲派出所證稱其與原告是僱主關係，其為原告僱用之員工，自不
    足採。又金都商務小吃部既非由原告所經營，已如前述，則原告於被告所屬沙鹿
    分處所為之自認，亦與事實不符，況事後原告已更正在被告所屬沙鹿分處所言乃
    之前的事情，自不得採為原告不利之證據。綜上所述，金都商務小吃部於八十八
    年十月十三日至同年十一月十七日間登記之名義上之負責人固為原告，惟金都商
    務小吃部並非其所經營，而是由訴外人乙○○、丁○○、丙○○及戊○○四人所
    合夥經營，並由戊○○擔任實際之負責人，依實質課稅原則，自應以查得之實際
    負責人為課稅主體。從而，被告認定原告為金都商務小吃部之實際負責人，並依
    娛樂稅法第十四條規定，除追繳所漏稅款八五、七一四元，並按所漏稅額裁處七
    倍之罰鍰計五九九、九○○元，核有違誤，訴願決定未予詳查，予以維持，亦有
    疏失。原告訴請撤銷，為有理由，自應由本院將訴願決定及原處分（復查決定）
    均撤銷，以資適法。本件事證已臻明確，兩造聲請本院訊問證人戊○○，已無必
    要，併此敘明。
三、據上論結，本件原告之訴為有理由，爰依行政訴訟法第一百九十五條第一項前段
    、第九十八條第三項前段，判決如主文。
中　　　華　　　民　　　國　　九十一　　年　　　七　　　月　　　二　　　日
                    臺 中 高 等 行 政 法 院  第 二 庭
                                審 判 長 法  官　　沈水元
　　　　　　　　　　　　　　　　　　　　 法　官　　王德麟
　　　　　　　　　　　　　　　　　　　　 法　官　　林秋華
右正本證明與原本無異。
如不服本判決，應於判決送達後二十日內向本院提出上訴書狀，其未表明上訴理由者
，應於提起上訴後二十日內向本院提出上訴理由書（須依對造人數附具繕本）；如於
本判決宣示或公告後送達前提起上訴者，應於判決送達後二十日內補提上訴理由書（
須附繕本）。未表明上訴理由者，逕以裁定駁回。
提起上訴應預繳送達用雙掛號郵票拾份（每份三十四元)。
中　　　華　　　民　　　國　　九十一　　年　　　七　　　月　　　二　　　日
                                    法院書記官  杜  秀  君
